【裁判字號】    98,審抗,221
【裁判日期】    980901
【裁判案由】    公示送達
【裁判全文】
臺灣臺北地方法院民事裁定             98年度審抗字第221號
抗  告  人  寰辰資產管理股份有限公司
法定代理人  甲○○
代  理  人  丁○○
相  對  人  乙○○
            丙○○
上列當事人間聲請公示送達事件，抗告人對於中華民國98年6月
25日本院98年度審聲字第648號裁定提起抗告，本院裁定如下：
    主  文
原裁定關於相對人乙○○部分廢棄。
准將抗告人對相對人乙○○如附件所示意思表示之通知為公示送
達。
其餘抗告駁回。
聲請及抗告程序費用新台幣壹仟元由抗告人負擔，餘新台幣壹仟
元由相對人乙○○負擔。
    理  由
一、按表意人非因自己之過失，不知相對人之姓名、居所者，得
    依民事訴訟法公示送達之規定，以公示送達為意思表示之通
    知，民法第97條定有明文。又民事訴訟法第149條第1項第1
    款所謂：應為送達之處所不明者，係指已用相當之方法探查
    ，仍不知其應為送達之處所者而言。其不明之事實，應由聲
    請公示送達之人負舉證之責任，而由法院依具體事實判斷之
    ，最高法院82年度台上字第272號判例可資參照。
二、本件抗告意旨略以：相對人乙○○邀同相對人丙○○為連帶
    保證人，向第三人奇異資融股份有限公司（下稱奇異資融公
    司）訂立汽車分期付款契約，嗣因逾期未繳款，借款應視為
    全部到期。又奇異資融公司已於民國96年8月2日將其對相對
    人之上開契約一切權利讓與抗告人，為通知相對人債權讓與
    事宜，抗告人已多次分別向相對人之戶籍地寄發債權讓與通
    知函，惟均經郵局以招領逾期退回。原審固以當事人「逾期
    招領」之原因未受送達，並非應為送達處所不明，核與公示
    送達之法定要件不合，而駁回抗告人之聲請。然而，前開債
    權讓與通知函經郵務機關以招領逾期為由退回，其原因亦有
    可能係相對人實際上並未居住該址，此時即與公示送達之要
    件相符。況抗告人已多次依相對人之戶籍地址寄發該債權讓
    與通知文件，皆因相同理由而無法送達予相對人，且抗告人
    於原審亦聲請本院向治安機關函詢相對人之住居所，是抗告
    人實已盡相關舉證責任。為此，爰依法提起抗告請求廢棄原
    裁定等語。
三、經查，本件相對人乙○○及丙○○目前均設籍於台北縣三重
    市○路○街136巷12號2樓，有相對人之個人基本資料查詢結
    果單在卷可稽。又本院依職權調查相對人乙○○是否居住於
    上開設籍地址即系爭存證信函所寄送之地址，業經臺北縣政
    府警察局三重分局函覆略謂：相對人乙○○確實設籍於前開
    地址，惟目前由第三人林自賢承租居住，相對人乙○○並未
    居住於該址等語，有該分局98年8月17日北縣警重刑字第098
    00394633號函附卷可按。準此，相對人乙○○目前所在處所
    不明，應堪認定。是抗告人所陳相對人乙○○已不知去處，
    且非因過失而不知相對人乙○○之居所等節，尚非無據。因
    之，系爭存證信函縱經郵局以招領逾期為由退回在案，亦非
    得據此認定相對人仍居住於該址。從而，抗告人以非因自己
    之過失而不知相對人乙○○之住居所為由，聲請將對相對人
    乙○○如附件所示意思表示之通知為公示送達，即無不合，
    應予准許。至於相對人丙○○部分，本院參諸抗告人於原審
    所提出之退回郵件信封所示，抗告人係對相對人丙○○之舊
    址即台北市○○區○○街2段21巷35號6樓之4為送達，而因
    招領逾期退回，惟相對人丙○○之住所已於94年7月14日遷
    移至台北縣三重市○路○街136巷12號2樓，有上開個人基本
    資料查詢結果單在卷足參，是抗告人疏未查明相對人丙○○
    之最新住所，並依最新住所為送達，遽指相對人丙○○應受
    送達處所不明而為公示送達之聲請，揆諸上開法條規定及說
    明，核與聲請公示送達之要件不符。綜上所述，抗告人聲請
    對相對人乙○○為公示送達，於法當無不合，應予准許。原
    審駁回抗告人之聲請，自有未洽。抗告意旨指摘原裁定關於
    相對人乙○○部分為不當，求予廢棄，為有理由，應由本院
    予以廢棄，並裁定如主文第2項所示。至抗告人聲請對相對
    人丙○○為公示送達部分，則因抗告人未對相對人丙○○之
    最新住所為送達，而與「相對人居所不明」之要件不該當。
    從而，抗告人據此聲請對相對人丙○○為公示送達，於法不
    合，不應准許。抗告意旨指摘原裁定關於相對人丙○○部分
    為不當，求予廢棄，非有理由，應予駁回。
四、據上論結，本件抗告為一部有理由，一部無理由，爰依非訟
    事件法第46條、第21條第2項、第24條第1項、民事訴訟法第
    495條之1第1項、第449條第1項、第450條、第79條，裁定如
    主文。
中    華    民    國    98    年    9    月     1    日
              民事第六庭審判長法      官  劉坤典
                              法      官  賴錦華
                              法      官  林秀圓
以上正本係照原本作成。
本裁定除以適用法規顯有錯誤為理由，並經本院許可外，不得再
抗告。如提起再抗告，應於收受後10日內委任律師為訴訟代理人
向本院提出再抗告狀。並繳納再抗告費新台幣1,000元。
中    華    民    國    98    年    9    月     1    日
                              書   記 官  馮姿蓉


司法院資訊處製作；財團法人民間司法改革基金會備份。
